臺灣高等法院刑事判決
109年度上訴字第1299號
上  訴  人  
即  被  告  丁富城


選任辯護人  李瑀律師                                  
上列上訴人即被告因違反毒品危害防制條例案件，不服臺灣桃園
地方法院108年度訴緝字第17號，中華民國109年3月3日第一審判
決（起訴案號：臺灣桃園地方檢察署106年度偵字第25485號），
提起上訴，本院判決如下：
    主  文
原判決撤銷。
丁富城無罪。
    理  由
一、公訴意旨略以：上訴人即被告丁富城（下稱被告）明知甲基
    安非他命屬毒品危害防制條例第2條第2項第2款之第二級毒
    品，非經許可不得持有、販賣，竟意圖營利，基於販賣第二
    級毒品之犯意，於民國106年8月21日上午11時10分許前某時
    ，使用LINE通訊軟體和與警員配合之傅薏芹聯繫，約定交易
    之時、地、毒品數量、價金後，即於同日上午11時10分許，
    在桃園市○○區○○路00巷0號附近籃球場，欲先行向傅薏芹收
    取甲基安非他命價金新臺幣（下同）1萬元，以便後續順利
    向其毒品來源拿取甲基安非他命販售予傅薏芹而著手販賣，
    惟嗣因被告未攜帶毒品前往且當場為警查獲而未遂，因認被
    告涉嫌違反毒品危害防制條例第4條第6項、第2項之販賣第
    二級毒品未遂罪嫌。
二、按犯罪事實應依證據認定之，無證據不得認定犯罪事實。不
    能證明被告犯罪，應諭知無罪之判決，刑事訴訟法第154條
    第2項、第301條第1項分別定有明文。次按事實之認定，應
    憑證據，如未能發現相當證據，或證據不足以證明，自不能
    以推測或擬制之方法，以為裁判基礎；認定不利於被告之事
    實，須依積極證據，苟積極證據不足為不利於被告事實之認
    定時，即應為有利於被告之認定，更不必有何有利之證據；
    認定犯罪事實所憑之證據，雖不以直接證據為限，間接證據
    亦包括在內；然而無論直接或間接證據，其為訴訟上之證明
    ，須於通常一般之人均不致有所懷疑，而得確信其為真實之
    程度者，始得據為有罪之認定，倘其證明尚未達到此一程度
    ，而有合理之懷疑存在，無從使事實審法院得有罪確信時，
    法院即應諭知被告無罪之判決（最高法院40年台上字第86號
    、30年上字第816號、76年台上字第4986號分別著有判例可
    資參照）。復按施用毒品者所稱向他人購買毒品之供述，須
    無瑕疵可指，並有其他補強證據佐證，以擔保其供述之真實
    性，良以施用毒品者其供述之憑信性本不及於一般人，況施
    用毒品者其供出來源，因而破獲者，法律復規定得減輕其刑
    ，其有為偵查機關誘導、或為邀輕典而為不實之陳述之可能
    ，其供述之真實性自有合理之懷疑。又關於毒品施用者其所
    稱向某人購買毒品之供述，必須補強證據佐證，係指毒品購
    買者之供述縱使並無瑕疵，仍須補強證據佐證而言，以擔保
    其供述之真實性。所謂補強證據，係指該毒品購買者之供述
    外其他足以證明指述犯罪事實確具有相當程度真實性之證據
    ，且所補強者，固非以事實之全部為必要，然仍須與施用毒
    品者關於相關毒品交易供述具有相當程度之關聯性，使一般
    人無合理懷疑，而得確信其供述為真實，始為相當，而販賣
    毒品之下游指訴其上游者，其理應亦同。又證人證言之憑信
    性如何，係屬證據證明力之判斷，並為事實審法院之職權，
    但應依經驗法則或論理法則判斷，刑事訴訟法第155條第1項
    但書定有明文。從而，事實審法院評估供述證據之憑信性，
    以決定供述證據之取捨，自須綜合案內一切證據為整體觀察
    為判斷，並應審酌證人言詞陳述內容有無與事理扞格、自我
    矛盾或不據實陳述之動機等情形，以確保證人證言之真實性
    （最高法院100年度台上字第422號、96年度台上字第1029號
    判決意旨參照）。
三、公訴意旨認被告涉犯上開販賣第二級毒品未遂罪嫌，無非係
    以被告於警詢及偵查中之供述、證人傅薏芹於警詢及偵查中
    之證述、證人傅薏芹持有行動電話上其與被告間LINE對話紀
    錄畫面翻拍照片等，資為其主要論據。
四、訊據被告固坦承於前述時間與傅薏芹聯繫，約定由其交付價
    值1萬元之甲基安非他命予傅薏芹之事實，惟堅詞否認有何
    販賣第二級毒品未遂之犯行，辯稱：伊只是單純幫傅薏芹拿
    甲基安非他命，沒有要牟利、賺錢的意思等語；辯護人為被
    告辯護稱：被告並無從中牟利之意，僅係為幫助傅薏芹施用
    甲基安非他命，才與藥頭聯繫，並欲向傅薏芹拿取價金後，
    再向藥頭拿取甲基安非他命，被告至多僅成立幫助施用第二
    級毒品未遂，惟因幫助施用並無處罰未遂之規定，是被告並
    不構成犯罪等語。
五、經查：
  ㈠證人傅薏芹配合員警，於106年8月21日上午11時10分許前某
    時許，使用LINE通訊軟體與被告聯繫，雙方先約定於106年8
    月21日上午10時40分許，在位在桃園市○○區○○路00巷0號附
    近之籃球場內，由被告交付價值1萬元之甲基安非他命予傅
    薏芹，復於同日上午10時40分許，另約定由被告先向傅薏芹
    收取甲基安非他命價金1萬元，再向其毒品上游購買甲基安
    非他命後交付傅薏芹，惟於同日上午11時10分許，在上開籃
    球場內，被告欲先行向傅薏芹收取甲基安非他命價金1萬元
    之際，為警當場逮捕等事實，為被告於本院所不爭執（見本
    院卷第63、64頁），復經證人傅薏芹於警詢及偵查時證述屬
    實（見偵卷第13頁反面、36頁反面、37頁），並有證人傅薏
    芹持有行動電話上其與被告間LINE對話紀錄畫面翻拍照片等
    件（見偵卷第19至20頁），應堪採信。
  ㈡被告於警詢及偵查中均堅決否認有何販賣第二級毒品犯行，
    且否認曾與傅薏芹約定買賣甲基安非他命之金額、數量，有
    被告之調查筆錄及訊問筆錄等件在卷可參（見偵卷第6頁正
    反面、41頁反面至42頁反面），則被告前開供述自難作為被
    告確有販賣第二級毒品認定之證據。
  ㈢復證人傅薏芹於警詢時固證稱：伊於106年8月21日11時10分
    許，配合警方、用伊的手機的LINE假裝要跟被告買毒品，把
    被告約出來，約在桃園市○○區○○路00巷0號門口交易，警方
    再上前查獲被告等語（見偵卷第13頁反面）；復於偵查中證
    稱：106年8月21日伊自己到警察局，主動跟警察說伊要提供
    上游，所以當日伊有以LINE幫警察把被告約出來，約在被告
    位在桃園市○○區○○路00巷0號住處樓下的籃球場，當天伊是
    跟被告說伊要帶媽媽去桃園，可以順便去跟他拿毒品，在LI
    NE時伊就有跟被告說帶多一點拿給伊，他說他東西不夠，還
    要跟上游拿，希望伊先付錢，伊就說先見面再說，警察說伊
    到現場會危險，伊就在警察局傳LINE訊息跟被告說伊跟伊弟
    弟開車到了，後來警察看到被告接近伊的車，就把被告抓起
    來；LINE訊息紀錄中伊跟被告說「6」是問他價錢還否還是6
    ,000元，他說「半個13」是指1萬元可以買13公克重安非他
    命，之前他跟伊說1包安非他命是6,000元，所以伊才問他是
    否還是6,000元等語（見偵卷第36頁反面、37頁），足見被
    告係在證人傅薏芹主動詢問下，與證人傅薏芹相約交易價值
    1萬元之甲基安非他命無訛，惟被告是否有從中獲利之營利
    意圖，尚非無疑。
  ㈣又觀之前引證人傅薏芹持有行動電話上其與被告間LINE對話
    紀錄畫面翻拍照片所示，被告與證人傅薏芹在LINE上有如下
    之對話紀錄：
    （證人傅薏芹）我準備去領錢，現在有降嗎？
    （被告）沒。
    （證人傅薏芹）還是6 ，是嗎？
    （被告）沒錯、嗯、很貴。
    （證人傅薏芹）噗、1萬有多少，我去領。
    （被告）大姐，半個13。
    （證人傅薏芹）我跟我媽要去桃園領好錢看約那？
    （被告）要嘛？
    （證人傅薏芹）我只想花1萬，你看你能給我多少。
    （被告）我沒法用照頗的給你，可嗎？好，你一句話。
    （證人傅薏芹）謝謝。
     ……
    （被告）大姊我跟你說。
    （證人傅薏芹）門口，到了。
    （被告）我可以先跟你拿錢嗎？然後我等等馬上拿去給你。
    （證人傅薏芹）怎？
    （被告）好嗎？
    （證人傅薏芹）好，你來拿。
    （被告）因為錢我不夠，剛剛朋友不給欸。
    足認被告確於前開時間，與證人傅薏芹相約交易甲基安非他
    命，然被告斯時並未持有欲交易之甲基安非他命，且雙方亦
    未明確約定欲交易之甲基安非他命數量，自難認被告已著手
    於販賣、轉讓甚或幫助施用甲基安非他命之實行。
  ㈤再被告於本院審理時自承：伊是因傅薏芹的男友徐福康而認
    識傅薏芹，伊以前也有幫傅薏芹拿過（甲基安非他命），也
    是沒有賺她錢，伊跟藥頭拿半兩是一萬三，她那時跟伊說是
    否可以用一萬三「照剖」下來1萬元的東西給她，伊跟他說
    伊無法「照剖」這樣子，因為伊不是藥頭，伊跟藥頭拿一萬
    三也是這樣的重量，伊是照藥頭的價錢給傅薏芹；「照剖」
    是台語發音，是按比例去算；因藥頭1克有1克的價錢，半兩
    有半兩的價錢，是以重量決定價錢，而不是以價錢決定重量
    等語（見本院卷第86、87頁），酌以證人傅薏芹於前開時間
    ，主動與被告相約交易甲基安非他命時，被告並未持有欲交
    易之甲基安非他命，業經本院認定如前，益徵被告本係受證
    人傅薏芹之委託而欲代為購買數量不詳之甲基安非他命，惟
    尚未著手即為警查獲無訛。
　㈥至於證人傅薏芹於警詢及偵查中固為向被告購買甲基安非他
    命之證述，然並無其他補強證據佐證，則本院自難僅因被告
    曾受證人傅薏芹委託代為購買數量不詳之甲基安非他命遽認
    被告係基於營利意圖而與證人傅薏芹相約交易甲基安非他命
    ，附此敘明。
六、綜上所述，本件依檢察官所舉各項證據方法，尚不足使所指
    被告涉犯販賣第二級毒品未遂罪嫌之事實達於通常一般人不
    致有所懷疑，而得確信為真實之程度，無法使本院形成被告
    確有檢察官所指販賣第二級毒品未遂犯行之有罪心證。此外
    ，復查無其他積極證據足以證明被告涉有檢察官所指犯行，
    本件不能證明被告犯罪，依法自應為被告無罪之諭知。
七、撤銷改判之理由：　
　　原審未予詳查，遽對被告論罪處刑，尚有未洽。被告以前揭
    辯詞提起上訴，指摘原判決認定有罪不當，為有理由，應由
    本院將原判決予以撤銷，並為被告無罪之諭知。　　　　　
據上論斷，應依刑事訴訟法第369條第1項前段、第364條、第301
條第1項，判決如主文。
本案經檢察官賴穎穎提起公訴，檢察官何明楨到庭執行職務。
中　　華　　民　　國　　109 　年　　7 　　月　　15　　日
                  刑事第十一庭  審判長法  官  楊力進
                                      法  官  沈君玲
                                      法  官  雷淑雯
以上正本證明與原本無異。
檢察官如不服本判決應於收受送達後20日內向本院提出上訴書狀
，並應敘述具體理由；其未敘述上訴理由者，應於上訴期間屆滿
後20日內向本院補提理由書（均須按他造當事人之人數附繕本）
「切勿逕送上級法院」。
被告不得上訴。
                                      書記官  林立柏
中　　華　　民　　國　　109 　年　　7 　　月　　22　　日